【裁判字號】    98,消債更,217
【裁判日期】    980925
【裁判案由】    更生事件
【裁判全文】
臺灣臺南地方法院民事裁定           98年度消債更字第217號
聲  請  人
即  債務人  甲○○
上列當事人聲請消費者債務清理事件，本院裁定如下：
    主  文
聲請駁回。
聲請費用由聲請人負擔。
    理  由
一、按債務人不能清償債務或有不能清償之虞者，得依本條例所
    定更生或清算程序，清理其債務，消費者債務清理條例第3
    條定有明文。又債務人對於金融機構因消費借貸、自用住宅
    借款、信用卡或現金卡契約而負債務，在聲請更生或清算前
    ，應提出債權人清冊，以書面向最大債權金融機構請求協商
    債務清償方案，並表明共同協商之意旨；債務人與金融機構
    協商成立者，不得聲請更生或清算，但因不可歸責於己之事
    由，致履行顯有重大困難者，不在此限；另本條例（消費者
    債務清理條例）施行前，債務人依金融主管機關協調成立之
    中華民國銀行公會會員辦理消費金融案件無擔保債務協商機
    制與金融機構成立之協商，準用前項之規定，同條例第151
    條第1項、第5項、第6項分別定有明文。
二、本件聲請意旨略以：聲請人任職國立台灣大學醫學院附設醫
    院雲林分院（下稱台大醫院雲林分院），月收入約為新臺幣
    （下同）32,500元，惟對金融機構負債2,139,917元，又任
    父親李俊雄之連帶保證人，對臺灣新光商業銀行股份有限公
    司（下稱新光銀行）負有連帶保證債務4,667,521元，合計
    總債務為6,807,438元。聲請人未曾依照中華民國銀行公會
    會員辦理消費金融案件無擔保債務協商機制與金融機構成立
    協商，但本件更生聲請前，曾向最大債權銀行板信銀行表明
    共同協商意旨，雖板信商業銀行股份有限公司（下稱板信銀
    行）提出之清償金額為180期、0利率、每月分期清償11,211
    元，惟因另積欠新光銀行之4,667,521元連帶保證債務未能
    納入協商而致協商不成立，而遭新光銀行追償。又聲請人每
    月租屋5,000元、伙食費7,500元、水電瓦斯費1,000元、勞
    保455元、勞退金1998元、健保433元、交通費900元、醫療
    預支費1,0 00元、雜支500元、父母扶養費12,000元，合計
    每月必要支出計30,786元，以聲請人目前之收入實無法履行
    所有債權人要求之清償方案，顯有不能清償債務之情事。而
    聲請人之無擔保或無優先權債務總額未逾1,200萬元，復未
    經法院裁定開始清算程序或宣告破產，爰依法聲請更生等語
    。
三、經查，聲請人自97年7月6日任職台大醫院雲林分院，每月薪
    資35,800元（不含三節獎金），有聲請人薪資單及台大醫院
    雲林分院98年4月24日台大總字第0980003336號函在卷可按
    ，堪以認定。聲請人雖自陳每月必要支出為如上所述之
    30,786元，然查：
（一）依行政院內政部所公告98年度臺灣省低收入戶最低生活費
      用每人每月為9,829元，該生活費標準係按照政府最近一
      年平均每人消費支出（包括食品費、衣著鞋襪費、房租水
      電費、家居管理費、醫療保健費、交通通訊費、娛樂教育
      費及雜項支出）百分之60訂定，有內政部歷年最低生活費
      一覽表可稽，應認聲請人個人之生活費用以9,829元為當
      ，遑論聲請人在履行債務期間，理當樽節生活開銷，儉樸
      生活。
（二）聲請人與父母同財共居，則依政府所公布最近一年平均每
      人消費支出，其中所包括房租水電費、家居管理費、交通
      通訊費、娛樂及雜項等，每一戶家庭之消費支出，除家長
      外之家屬部分應以98年度親屬扶養每人免稅額為82,000元
      即每月約6,850元為合理。本件聲請人陳稱扶養父母每約
      需費12,000元固屬有據；惟聲請人父李俊雄自95年12月起
      每月領取老人年金3,000元，母陳淑勤自98年2月起每月領
      取殘障津貼4,000元，均有該二人存摺在卷可按，此乃政
      府照顧老人及殘障者之美意，以減輕渠等親屬之養護負擔
      ，自應由扶養人負擔中扣除；遑論聲請人尚有二兄，可以
      分擔照養父母之責任，是聲請人扶養父母之費用約1,667
      元｛（12,000-3,000-4,000）/3=1,667｝，縱聲請人兄長
      李均緯、李連春收入有限，又無其他資產，有財政部台灣
      省談區國稅局96年度綜合所得稅及財產歸屬資料清單附卷
      為憑，終不得由聲請人一人承擔；況聲請人母尚有建物所
      有權及股票股利些微收入尚有股票股利收入（參卷附稅務
      電子閘門財產所得明細），不致增加聲請人生活上負擔，
      本院認聲請人此部分負擔至多不應逾3,000元。
（三）至聲請人為其父連帶保證人，應連帶清償台灣新光商業銀
      行股份有限公司（下稱新光銀行）借款餘額4,667,521元
      ，業經債權人新光銀行強制執行拍賣擔保物，並經本院委
      託鑑估擔保不動產（台南縣永康市○○○段14407、14408
      地號土地，及台南縣永康市○○里○○○路43巷37弄15號
      建物），估定總價為4,270,000元（參本院民事執行處南
      院龍98執公字第16577號函及不動產估價報告書），其拍
      定金額雖無法確認，惟可認聲請人屆時分擔之債務已屬有
      限；且縱債權人新光銀行行使債權，對聲請人強制執行薪
      資，亦不逾聲請人薪資3分之1。
（四）綜上，本件聲請人平均每月收入約35,800元（不含三節獎
      金），扣除聲請人每月生活必要費用9,829元及扶養費
      3,000元，尚餘22,971元。綜觀聲請人之財產、收入資料
      、必要生活支出等情，縱聲請人因前揭擔保債務，遭新光
      銀行強制執行薪資3分之1約12,000元，聲請人仍有餘力償
      還債權人板信商銀提出「分180期償還，利率0％，月付金
      11,211元」之還款方案；遑論債權人願意改以二階段清償
      之更優惠方案（本院98年7月20日筆錄），聲請人並可經
      由協商途徑商請銀行撤回對其薪資債權之強制執行，增加
      聲請人每月還款能力，完成協商內容。聲請人捨此不為，
      且未主動聯繫債權人，戮力達成協商，卻逕為不能清償債
      務之主張，自無可採。
四、聲請人既非不能清償債務或有不能清償之虞，本件更生之聲
    請，自與消費者債務清理條例第3條規定尚有未合，參照首
    揭說明，應予駁回，爰裁定如主文。
中    華    民    國    98    年    9   月    25    日
                  民事第二庭  法  官  魏玉英
上為正本係照原本作成。
如不服本裁定，應於裁定送達後10日內，以書狀向本院提出抗告
，並繳納抗告費新臺幣1,000元。
中    華    民    國    98    年    9   月    25    日
                              書記官  蔡曉


司法院資訊處製作；財團法人民間司法改革基金會備份。
